【裁判字號】    98,審智,15
【裁判日期】    980428
【裁判案由】    損害賠償
【裁判全文】
臺灣臺北地方法院民事裁定              98年度審智字第15號
原      告  壬○○
被      告  庚○○
            丁○○
            丙○○
            辛○○
            己○○
            乙○○
            甲○○
            戊○○
上列當事人間請求損害賠償事件，本院裁定如下：
    主  文
本件移送智慧財產法院。
    理  由
一、本件原告起訴主張略以：訴外人禧達康資訊股份有限公司（
    下稱禧達康公司）之代表人即被告庚○○與其所聘僱人員即
    訴外人楊琳傑、簡珮珊、陳園橋、張嘉慧等人，於禧達康公
    司所設「科技紫微網」網友留言版中發表文章，而曾與原告
    展開命理論戰並結下嫌隙。民國95年3月間，原告以柳川俠
    隱筆名合理引用並明示所有文章之出處，且添加38篇未曾發
    表之創作彙編成「斗數思過崖」一書（下稱系爭著作），然
    被告庚○○等人竟挾怨報復，由楊琳傑等僱員聯名授權予禧
    達康公司，並由其代表人即被告庚○○具狀指控原告侵害渠
    等之著作權，並指述系爭著作之主要內容皆係原告從網站留
    言版內文章重製而來，此舉不僅利用原告之著作而據為己有
    ，且侵害原告上揭38篇文字創作之著作人格權外，亦已侵害
    原告曾在其網站上發表之134篇文章之專有著作重製權及著
    作人格權。再者，被告上開行為亦同時觸犯誣告罪。為此，
    爰依著作權法第16條、第22條、第84條、第88條、第89 條
    、公司法第8條及民法第195條之規定，提起本件訴訟等語。
    並聲明：(一)被告庚○○應捐款新台幣（下同）300萬元予花
    蓮基督教門諾會醫院作為社福貧病基金；被告丁○○、丙○○、辛○○、己○○、乙○○、甲○○、戊○○應連帶至少
    個別捐款300萬元予兒童福利聯盟文教基金會作為營養午餐
    基金。(二)被告庚○○應給付原告2,000萬元；被告丁○○、
    丙○○、辛○○、己○○、乙○○、甲○○、戊○○應連帶
    給付原告2,000萬元。(三)被告應在聯合報、自由時報、蘋果
    日報之全國版之頭版報頭旁刊登道歉啟事（啟事須同時註明
    原告本名及筆名柳川俠隱），並在頭版下半版刊登本案判決
    書全文（全十批，以16級標楷體字）；另被告應在（科技紫
    微）、（柳川俠隱）、（無名小站）、（MSN）、（雅虎奇
    摩）、（番薯藤）等網站首頁上端，付費刊登一天本案判決
    書全文及道歉啟事（啟事須同時註明原告本名及筆名柳川俠
    隱，並以12點細明體字、高38行、寬25公分之版面，版位內
    容固定不輪替）。
二、按訴訟之全部或一部，法院認為無管轄權者，依原告聲請或
    依職權以裁定移送其管轄法院，民事訴訟法第28條第1項定
    有明文。復按，依專利法、商標法、著作權法、光碟管理條
    例、營業秘密法、積體電路電路布局保護法、植物品種及種
    苗法或公平交易法所保護之智慧財產權益所生之第一審及第
    二審民事訴訟事件由智慧財產法院管轄，智慧財產法院組織
    法第3條第1款定有明文。經查，本件原告係主張其著作人格
    權、著作財產權遭侵害，故所提起之民事損害賠償訴訟，除
    非兩造合意以普通法院為第一審管轄法院，否則應向智慧財
    產法院起訴，然綜觀本件原告起訴狀所載之事實暨所附之證
    據，並未有被告同意原告向普通法院提起本件訴訟之陳述及
    證物，原告向無管轄權之本院起訴，顯係違誤。爰依職權將
    本件移送於該管轄法院。
三、依上開法條，裁定如主文。
中    華    民    國    98    年    4     月    28    日
                  民事第六庭    法  官  林秀圓
以上正本係照原本作成
如對本裁定抗告須於裁定送達後10日內向本院提出抗告狀，並繳
納抗告費新台幣1,000元
中    華    民    國    98    年    4     月    28    日
                                書記官  馮姿蓉


司法院資訊處製作；財團法人民間司法改革基金會備份。
